【裁判字號】    97,消債更,874
【裁判日期】    971226
【裁判案由】    更生事件
【裁判全文】
臺灣臺北地方法院民事裁定           97年度消債更字第874號
聲  請  人
即  債務人  甲○○
                        段87.
代  理  人  張泰昌律師
上列當事人因消費者債務清理事件聲請更生，本院裁定如下：
    主  文
聲請駁回。
聲請費用由聲請人負擔。
    理  由
一、按債務人不能清償債務或有不能清償之虞者，得依本條例所
    定更生或清算程序，清理其債務，消費者債務清理條例（下
    稱本條例）第3 條定有明文。又聲請更生或清算不合程式或
    不備其他要件者，法院應以裁定駁回之，但其情形可以補正
    者，法院應定期間先命補正，復為同條例第8 條所明定。而
    本條例所稱消費者，指五年內未從事營業活動或從事小規模
    營業活動之自然人。前項小規模營業指營業額平均每月新臺
    幣二十萬元以下者，本條例第2 條第1、2項亦定有明文。故
    債務清理程序適用對象，須為5 年內未從事營業活動之自然
    人，或從事小規模營業之自然人。債務清理開始之原因，以
    不能清償債務或有不能清償之虞為限。又債務人於法院裁准
    消費者債務清理程序開啟前，基於謀求自身經濟生活更生之
    目的，當以積極誠實之態度，配合法院進行各項程序。法院
    雖依本條例第10條之規定，有依職權調查必要之事實及證據
    之責，然基於債務人對自身財務、信用、工作之狀況，本應
    知之最詳之理，另參酌同條例第44條、第82條及第46條第3
    款之意旨，苟債務人怠於配合法院調查，或有不實陳述之情
    形，法院得駁回債務人聲請，準此顯見本條例乃藉由債務人
    恪遵協力義務之方式，以示其確有債務清理之誠意。
二、本件聲請意旨略以：其有不能清償債務之情事，且5 年內未
    從事營業活動，曾於民國97年6月4日以書面向最大債權金融
    機構請求共同協商債務清償方案，但自其提出協商書面之翌
    日起逾30日不開始協商，為此爰依本條例第153 條之規定向
    本院聲請更生云云。
三、經查：
  (一)債務人於94年4月15日至97年4月14日擔任亞洲星科技貿易股
    份有限公司（下稱亞洲星公司）董事，有卷附之股份有限公
    司設立登記表、董事（監察人）願任同意書可稽，而亞洲星
    公司資本總額為新臺幣（下同）10,000,000元、股份總數為
    1,000,000股、股款之種類及金額為現金10,000,000 元、董
    事3人、監察人1人，債務人主張平均月營業額低於 200,000
    元，惟未曾提出任何證據以實其說；又債務人亦為淡大通訊
    商行之負責人，該商行於89年7月28日核准設立、94年6月13
    日歇業，歇業至今僅3 年多並未如債務人主張迄今已停業至
    少5年以上，且經本院令其補正該商行近5年之年度營業銷售
    總額報表，債務人卻主張其為掛名負責人，實際上係由其前
    夫負責，故其無法提供云云。由上可知，債務人對於其擔任
    負責人之情事皆辯稱其僅為掛名之董事、負責人，然債務人
    係為已成年人，對於擔任董事、負責人之身份、情狀、簽署
    文件、法律地位難諉為不知，故其辯解係不可採，況其辯稱
    僅為掛名負責人云云，更為舉證以明之，自難採信。故債務
    人獨資或合夥經營商號者，即係從事營業活動之自然人，並
    依該商號之營業額定其是否有本條例之適用。同理，債務人
    為公司或其他營利法人之負責人者，無論是否受有薪資，亦
    應視為其係自己從事營業活動，並依該公司或其他營利法人
    之營業額定其是否有本條例之適用。則債務人主張其係5 年
    內未從事營業活動或從事小規模營業活動之自然人，則應舉
    證證明以實其說，蓋債務人對於其自身之情狀應知之甚詳，
    且債務人亦登記為亞洲星公司之董事、淡大通訊商行之負責
    人，則按理公司之董事、商行之負責人向主管機關申請或提
    出公司之營業經營、營利情況應無困難，則債務人為謀求自
    身經濟生活更生之目的，應本於誠實信用之態度，恪守協力
    之義務，以示其進行更生之誠意，非僅能謂其無法提供，請
    本院自行調查。
  (二)又依債務人提出97年11月17日抄錄之亞洲星公司設立登記表
    所示，債務人於94年4月15日至97年4月14日擔任該公司之董
    事，亦有債務人簽名之願任同意書可稽，而於董事、監察人
    名單中，債務人持有股份（股）450,000 股，每股金額為10
    元，則縱債務人已未擔任該公司之董事或如其所述未受有薪
    資，惟其尚有股票，價值約為4,500,000 元（450,000股*每
    股金額10元=4,500,000元），而依債務人之聲請狀所載，其
    債務總金額為1,622,840 元，則債務人之財產，尚足以清償
    其債務，非無不能履行、清償之情事。而更生、清算之聲請
    係責任財產制下最後之手段，即須以債務人已實質不能清償
    者為限。
四、綜上所述，債務人尚無不能清償債務或有不能清償之虞，其
    更生之聲請即不符本條例第3 條所定要件。且聲請人是否屬
    本條例第2 條所稱「消費者」，聲請人亦未舉證加以說明，
    使本院無從判斷聲請人是否有本條例之適用，則難謂債務人
    就本件事案解明，已善盡協力義務。揆諸首開說明，應駁回
    本件更生之聲請，爰裁定如主文。
中    華    民    國    97    年    12    月    26    日
              民事第四庭    法      官  余明賢
上為正本係照原本作成
如不服本裁定，應於裁定送達後10日內，以書狀向本院提出抗告
，並繳納抗告費新臺幣1,000 元
中    華    民    國    97    年    12    月    26    日
                            書  記  官  楊勝欽


司法院資訊處製作；財團法人民間司法改革基金會備份。
